【裁判字號】    98,上訴,2666
【裁判日期】    981230
【裁判案由】    毒品危害防制條例
【裁判全文】
臺灣高等法院臺中分院刑事判決        98年度上訴字第2666號
上  訴  人
即  被  告  甲○○
                    （現於臺灣臺中看守所）
選任辯護人  楊雯齡律師
上列上訴人因毒品危害防制條例案件，不服臺灣臺中地方法院98
年度訴字第2699號中華民國98年11月2日第一審判決（起訴案號
：臺灣臺中地方法院檢察署98年度偵字第9162、13441號），提
起上訴，本院判決如下：
    主  文
上訴駁回。
    理  由
一、按依刑事訴訟法第三百五十條、第三百六十一條、第三百六
    十二條、第三百六十七條規定，不服地方法院之第一審判決
    而上訴者，須提出上訴書狀，並應敘述具體理由，為上訴必
    備之程式；其所提出之書狀未敘述上訴理由，或僅曾以言詞
    陳述上訴理由者，均應於上訴期間屆滿後二十日內補提理由
    書於第一審法院。第一審法院經形式審查，認逾期未補提上
    訴理由者，應定期間先命補正；逾期未補正者，為上訴不合
    法律上之程式，應以裁定駁回。倘已提出上訴理由，但所提
    非屬具體理由者，或已上訴但未提上訴理由，經審判長定期
    間補正仍未補正者，則應由第二審法院以上訴不合法律上之
    程式，判決駁回。而所謂具體理由，必係依據卷內既有訴訟
    資料或提出新事證，指摘或表明第一審判決有何採證認事、
    用法或量刑等足以影響判決本旨之不當或違法，而構成應予
    撤銷之具體事由，始克當之（例如：依憑證據法則具體指出
    所採證據何以不具證據能力，或依憑卷證資料，明確指出所
    為證據證明力之判斷如何違背經驗、論理法則）；倘僅泛言
    原判決認定事實錯誤、違背法令、量刑失之過重或輕縱，而
    未依上揭意旨指出具體事由，或形式上雖已指出具體事由，
    然該事由縱使屬實，亦不足以認為原判決有何不當或違法者
    （例如：對不具有調查必要性之證據，法院未依聲請調查亦
    未說明理由，或援用證據不當，但除去該證據仍應為同一事
    實之認定），皆難謂係具體理由，俾與第二審上訴制度旨在
    請求第二審法院撤銷、變更第一審不當或違法之判決，以實
    現個案救濟之立法目的相契合，並節制濫行上訴（最高法院
    九十七年度臺上字第八九二號刑事判決意旨參照）。
二、經查：本件上訴人即被告（下簡稱被告）甲○○於民國九十
    八年十一月二十四日向原審法院具狀提起上訴並敘明上訴理
    由，惟經核其所提出之上訴理由，僅陳述略稱：「一本件並
    非交易當場查獲。二本案除對向共犯（即吸毒者）之片面指
    述外，別無其他人證、物證、書證（如通訊監察譯文，卷內
    固有通聯紀錄可查，但依通聯紀錄無法證明被告有原判決所
    載販賣犯行）可佐。三原審未察，於無補強證據證明，遽採
    證人顯然不實之瑕疵指述，認被告有販賣第一級毒品予邱國
    書2次、販賣第二級毒品予賀振男、張炳元、羅永鈿犯行，
    採證顯屬率斷。四被告並無販賣第一級毒品及第二級毒品犯
    行，原判決所載顯與事實不符！爰依法聲明上訴如上，請撤
    銷原判決，改為適法判決。」等語。
三、本院查：
  (一)被告因不服地方法院之第一審判決，而於九十七年十一月二
    十四日具狀向原審法院提起上訴並敘明上訴理由，則依刑事
    訴訟法第三百六十一條第二項條文、立法修正理由及上開最
    高法院判決意旨，被告倘已提出上訴理由，但所提非屬具體
    理由者，則由第二審法院以上訴不合法律上之程式，以判決
    駁回之。至於上訴理由是否具體，係屬第二審法院審查範圍
    ，則不在命補正之列（參見法院辦理刑事訴訟案件應行注意
    事項第一百六十二點），合先敘明。
  (二)經核上開被告所提之上訴理由，要非屬所謂之具體理由（即
    必須依據卷內既有訴訟資料或提出新事證，具體指摘或表明
    第一審判決有何採證認事、用法或量刑等足以影響判決本旨
    之不當或違法，而構成應予撤銷之具體事由，始克當之【例
    如：依憑證據法則具體指出所採證據何以不具證據能力，或
    依憑卷證資料，明確指出所為證據證明力之判斷如何違背經
    驗、論理法則】，最高法院九十七年度臺上字第八九二號判
    決意旨參見。查被告販賣第一級毒品海洛因予邱國書二次、
    販賣第二級毒品甲基安非他命予賀振男、張炳元、羅永鈿各
    一次等情，已據證人邱國書、賀振男、張炳元、羅永鈿等人
    於警偵訊及原審具結證明屬實，就其等向被告購買毒品之時
    間、地點、價格、毒品種類、當場給付價金或賒欠或抵債等
    情節，均鉅細靡遺地陳述其等交易之實際經過，並經原審於
    判決書內摘要其等各該次筆錄內容完整且翔實，且就證人邱
    國書、羅永鈿於原審證述與其等於警偵訊所述若干細節不符
    之處，詳為說明其採證之認定依據，所為論述並無違經驗與
    論理法則，自屬正確；而本案除邱國書、賀振男、張炳元、
    羅永鈿於警、偵訊及原審具結證述內容外，另有其等分別於
    各該交易前後，曾與被告持用之0000000000號聯
    絡之通聯紀錄，均足以佐證其等證述內容之真實性；可徵本
    案並非悉以吸毒者（即邱國書、賀振男、張炳元、羅永鈿）
    之唯一指訴即認定被告販賣各該毒品之犯行。又按非法販賣
    海洛因、甲基安非他命等毒品之交易型態，有所謂「大盤」
    、「中盤」或「小盤」之分。其中「大盤」或「中盤」者，
    倘時機掌握得宜，或可查獲電子秤、帳冊、分裝袋等販賣工
    具，且因購買者眾，一旦事發，必有多數知情或買受人等可
    為證人。然在「小盤」與偶發之零星交易，因係一手交錢，
    一手交貨，交易方法簡單，對象不多，無須使用任何販賣工
    具，亦無記載帳冊之必要。此種交易方式，因交易時間短暫
    ，未必有第三者知悉其情事，且茍非警方事先獲知情報，甚
    難於交易現場當場查獲，故被告上訴意旨以本案並非於交易
    現場當場查獲一情，應非可採。又法院固不應僅憑購買者片
    面之指證，據以認定被告之非法販賣毒品之犯行，然購買者
    之指證在證據法則上既屬人證之一種，與被告之自白不得作
    為認定事實唯一證據之情形不同，如購買者之指證並無矛盾
    或瑕疵，亦未違背經驗法則與論理法則時，自不應僅因無法
    查得其他直接佐證，即對購買毒品者所為對販毒者不利之指
    證，全然捨棄不採（最高法院九十三年度臺上字第五七四二
    號判決意旨參照）。本案指證被告販毒者有邱國書、賀振男
    、張炳元、羅永鈿等人，雖卷附行動電話雙向通聯紀錄並未
    有譯文直接顯示被告與各該證人有聯絡販賣毒品之情事，惟
    按通訊監察書，偵查中由檢察官依司法警察機關聲請或依職
    權以書面記載第十一條之事項，並敘明理由、檢附相關文件
    ，聲請該管法院核發，此觀通訊保障及監察法第五條第二項
    前段規定甚明，然按買賣毒品係屬重罪，具極度封閉性與隱
    密性，且依現有事證，被告並非屬大毒梟，僅與少數人零星
    交易，交易之時程短暫而快速，購毒之人復與被告均具有鄰
    里朋友關係，檢警因而未及透過檢察官聲請該管法院核發通
    訊監察書，以致無各該通聯譯文；惟檢警係根據上開通聯紀
    錄詢問證人賀振男、張炳元、羅金鈿後，其等始分別供出與
    被告聯絡買賣毒品之情事，足見檢警並非憑空杜撰賀振男、
    張炳元、羅金鈿向被告購買毒品之虛情；又證人邱國書於原
    審具結後證稱：伊並沒有以電話向被告購買毒品，都是當面
    講的，其於偵訊時，經檢察官提示其九十八年一月二十六日
    上午十一時三十三分通聯紀錄後，則證稱：該通為被告事後
    向伊索取毒品費用一千元之對話，故證人邱國書部分既係當
    場向被告提及買賣毒品之事，自無可能由通聯紀錄或通訊監
    察譯文得知其與被告交易當時或先前之情形；再者，證人邱
    國書於九十八年三月十八日、賀振男於同年三月二十二日、
    張炳元於同年四月二十二日製作警詢筆錄時，距離其等最後
    一次施用毒品時間已久，且未經警查獲相關毒品及施用毒品
    之器具，其等於製作警詢筆錄之際，分別採其等尿液送驗結
    果，均未呈現施用毒品後之毒品反應，有其等警詢筆錄所載
    代號、中山醫學大學附設醫院藥物檢測中心出具之尿液檢驗
    報告書附卷可稽，足見其等並無慮及自身施用或持有毒品，
    如供出來源則可減輕其刑之利害關係，所為供述自屬真實可
    採，被告上訴意旨認本案僅施毒者之片面指訴，並無其他人
    證、書證、物證或通訊監察譯文可資佐證，而否認販賣毒品
    犯行，亦無可取。綜上所述，被告僅泛言其並未販賣毒品，
    未在交易現場當場查獲，無其他證據佐證等情而再為形式上
    重覆爭執，俱未依法指摘或表明第一審判決有何採證認事、
    用法或量刑等足以影響判決本旨之不當或違法，而構成應予
    撤銷之具體事由，且該事由亦不足以認定原判決有何不當或
    違法之處。判揆諸上開最高法院判決意旨，及依「程序優先
    於實體」之刑事訴訟法原則，本件上訴自不合法定上訴程式
    ，應予駁回，並不經言詞辯論為之。
據上論斷，應依刑事訴訟法第三百六十七條前段、第三百七十二
條，判決如主文。
中    華    民    國    98    年    12    月    30    日
            刑事第九庭  審判長法  官  江  德  千
                              法  官  莊  深  淵
                              法  官  賴  妙  雲
以上正本證明與原本無異。
如不服本判決應於收受送達後十日內向本院提出上訴書狀，其未
敘述上訴之理由者，並得於提起上訴後十日內向本院補提理由書
（均須按他造當事人之人數附繕本）「切勿逕送上級法院」。
                              書記官  蘇  昭  文
中    華    民    國    98    年    12    月    30    日


司法院資訊處製作；財團法人民間司法改革基金會備份。
